【裁判字號】    96,上易,190
【裁判日期】    970916
【裁判案由】    確認債權存在
【裁判全文】
臺灣高等法院臺南分院民事判決  96年度上易字第190號
上  訴  人  丙○○
訴訟代理人  陳正芳  律師
上  訴  人  甲○○
訴訟代理人  戊○○
上  訴  人  乙○○
被 上 訴人  台新遊覽車客運股份有限公司
法定代理人  丁○○
訴訟代理人  汪玉蓮  律師
上列當事人間確認債權存在事件，上訴人對於中華民國九十六年
六月二十六日臺灣雲林地方法院第一審判決（九十五年度訴字第
五一號）提起上訴，本院於九十七年九月二日言詞辯論終結，判
決如下：
      主      文
上訴駁回。
第二審訴訟費用由上訴人丙○○負擔七十二分之七、上訴人乙○
○負擔七十二分之五，餘由上訴人甲○○負擔。
      事  實  及  理  由
一、被上訴人主張：上訴人丙○○、乙○○、甲○○等三人分別
    為第三人財團法人台灣省雲林縣私立崇先高級中學（下稱崇
    先高中）原董事長李聰田擅自招募之股東；訴外人李聰田私
    自將崇先高中資本分為一百五十七股，並由上訴人三人分別
    持有不等之股數。上訴人三人自民國八十二年九月間起，分
    別與訴外人李聰田共同基於不法所有意圖之犯意聯絡，未經
    崇先高中董事會決議通過，亦未報請上級主管機關核准，即
    由訴外人李聰田連續多次假藉擴充校園等名義，將崇先高中
    收取之各項費用挪為私用，依各股東持有之股數，發放予股
    東充當股息。上訴人丙○○、乙○○、甲○○先後分別違法
    支領新台幣（下同）五百七十二萬五千元、三百三十七萬五
    千元、二百七十萬元股息，其後各自繳回部分款項予崇先高
    中後，尚欠崇先高中金額依序為四百七十二萬五千元、二百
    八十七萬五千元、二百五十萬元。上訴人三人因與訴外人李
    聰田分別共同侵占崇先高中上開款項，涉犯偽造文書罪及業
    務侵占罪嫌，並經刑事法院分別判刑確定，均應對於崇先高
    中負侵權行為損害賠償責任；且上訴人三人並無法律上之原
    因，因分別收受上開款項而受有利益，致崇先高中受有損害
    ，並應負返還不當得利之責。又崇先高中因積欠渠三百二十
    四萬七千四百六十七元債務，經渠聲請雲林地院對於崇先高
    中核發支付命令確定後，並執確定之支付命令為執行名義，
    聲請執行法院就崇先高中對於上訴人丙○○、乙○○、甲○
    ○三人上揭損害賠償請求及不當得利返還請求之金錢債權，
    依序在七萬元、五萬元、六十萬元範圍內為強制執行。嗣雲
    林地院以九十四年度執字第一四一０五號受理後，對於上訴
    人三人發執行命令，禁止其等向執行債務人崇先高中為清償
    ；因上訴人三人就執行命令具狀聲明異議，渠經執行法院通
    知而提起本訴，自有即受確認判決之法律上利益。為此，求
    為命確認第三人崇先高中對於上訴人丙○○、乙○○、甲○
    ○依序有七萬元、五萬元、六十萬元之債權存在之判決。原
    審判決並無不合，並聲明：(一)上訴人駁回。(二)第二審訴訟費
    用由上訴人負擔。
二、上訴人丙○○、乙○○、甲○○對於自訴外人李聰田分別收
    受五百七十二萬五千元、、三百三十七萬五千元、二百七十
    萬元，及其後已各自匯款一百零三萬、五十萬元、二十萬元
    予崇先高中之事實並不爭執；惟均抗辯：伊等並非李聰田招
    募之股東，伊等收受之上開款項，亦非崇先高中之股東股息
    。李聰田個人前以學校經費短缺為由，向伊等依序借款六百
    萬元、三百萬元、八百萬元債務，李聰田侵占崇先高中款項
    後，為償還伊等之借款債務而支付伊等上開借款利息。伊等
    在檢察官偵查中並未自白認罪，實係受檢察官違法恫嚇，不
    得已而同意匯款予崇先高中，並非認罪之意，所匯款項亦非
    為償還崇先高中債務意思。伊等並未與李聰田共同侵占崇先
    高中校款，崇先高中對於伊等三人並無損害賠償或不當得利
    之債權存在。退步言，縱認伊等受領系爭款項，致崇先高中
    受有損害，崇先高中之損害賠償請求權亦已逾時效而消滅；
    且崇先高中於給付系爭款項時，明知並無給付義務而為給付
    ，依民法第一百八十條第一項第三款規定，亦不得請求返還
    ；本件被上訴人並無即受確認判決之法律上利益。況上訴人
    甲○○另對於崇先高中有八百萬元之借款債權，亦得與崇先
    高中之系爭債權為抵銷等情詞，資為抗辯，並均聲明：(一)原
    判決廢棄。(二)上廢棄部分，被上訴人在第一審之訴駁回。(三)
    第一、二審訴訟費用由被上訴人負擔。
三、按確認法律關係之訴，非原告有即受確認判決之法律上利益
    者，不得提起之；確認證書真偽或為法律關係基礎事實存否
    之訴，亦同，民事訴訟法第二百四十七條第一項定有明文。
    又所謂即受確認判決之法律上利益，係指因法律關係之存否
    不明確，致原告在私法上之地位有受侵害之危險，而此項危
    險得以對於上訴人之確認判決除去之者而言，故確認法律關
    係成立或不成立之訴，苟具備前開要件，即得謂有即受確認
    判決之法律上利益，縱其所求確認者為他人間之法律關係，
    亦非不得提起（最高法院四十二年台上字第一０三一號判例
    參照）。本件被上訴人主張：第三人崇先高中因積欠其三百
    二十四萬七千四百六十七元債務，經其聲請雲林地院對於崇
    先高中核發之支付命令確定後，並執確定之支付命令為執行
    名義，聲請執行法院就崇先高中對於上訴人丙○○、乙○○
    、甲○○等三人上揭損害賠償請求及不當得利返還請求之金
    錢債權，依序在七萬元、五萬元、六十萬元範圍內為強制執
    行。嗣雲林地院以九十四年度執字第一四一０五號受理後，
    對於上訴人等三人發執行命令，禁止其等向執行債務人崇先
    高中為清償，惟上訴人三人則就執行命令具狀聲明異議等情
    ，除據被上訴人於原審提出「償債計劃一覽表」、雲林地院
    執行處通知、上訴人三人之「民事聲明異議狀」、「已匯款
    及待繳款一覽表」等件（參見原審卷第一一頁至二一頁）
    外，並經本院依職權調取雲林地院九十四年度執字第一四一
    ０五號執行卷宗核閱無誤。被上訴人主張因上訴人三人否認
    對於第三人崇先高中負有系爭債務，則上訴人等與第三人崇
    先高中間之上揭債權債務法律關係存否即為不明確，致被上
    訴人之執行債權無法受償，在私法上之地位即有受侵害之危
    險者，於法並無不合。揆諸上開說明，被上訴人據以提起本
    件確認之訴，自有即受確認判決之法律上利益，先予敘明。
四、被上訴人主張：第三人崇先高中因積欠其三百二十四萬七千
    四百六十七元債務，經其聲請雲林地院對於崇先高中核發之
    支付命令確定後，並執確定之支付命令為執行名義，聲請雲
    林地院以九十四年度執字第一四一０五號，就崇先高中對於
    上訴人三人，本於損害賠償請求及不當得利返還請求之金錢
    債權為強制執行在案。上訴人三人均係訴外人即崇先高中原
    董事長李聰田擅自招募之股東，自八十二年九月間起，與訴
    外人李聰田共同基於不法所有之犯意聯絡，未經董事會決議
    通過，亦未報請上級主管機關核准，連續多次假藉擴充校園
    等名義，將崇先高中收取之各項費用挪為私用，依各股東持
    有之股數，發放予股東充當股息。上訴人丙○○、乙○○、
    甲○○先後分別違法支領五百七十二萬五千元、三百三十七
    萬五千元、二百七十萬元股息，其後各自繳回部分款項予崇
    先高中後，尚欠崇先高中之金額依序為四百七十二萬五千元
    、二百八十七萬五千元、二百五十萬元。上訴人三人與訴外
    人李聰田共同侵占崇先高中上開款項，涉犯偽造文書罪及業
    務侵占罪嫌，並經刑事法院分別判刑確定等情，除據被上訴
    人於原審提出「償債計劃一覽表」、雲林地院執行處通知、
    上訴人三人之「民事聲明異議狀」、「已匯款及待繳款一覽
    表」等件 (參見原審卷第一一頁至二一頁）外，並經本院
    依職權調取雲林地院九十四年度執字第一四一０五號執行卷
    宗核閱無誤。其次，上訴人丙○○、乙○○、甲○○等三人
    因與李聰田基於共同意圖為自己不法所有之犯意聯絡，與李
    聰田涉犯共同行使業務登載不實文書罪及業務侵占罪嫌，應
    從一重以共同連續業務侵占罪處斷；經檢察官聲請簡易判決
    處刑，而由雲林地院斗六簡易庭於九十三年七月十二日，以
    九十三年度簡字第一三四號判處丙○○、乙○○各有期徒刑
    一年，緩刑四年；判處甲○○有期徒刑八月，緩刑二年，均
    已確定者，亦經本院依職權調取上開偵審卷宗核閱無誤。此
    外，上訴人丙○○、乙○○、甲○○等三人依序自訴外人李
    聰田收受五百七十二萬五千元、三百三十七萬五千元、二百
    七十萬元，其後並已各自匯款予崇先高中一百零三萬元、五
    十萬元、二十萬元者，並為兩造不爭執之事實（參見本審卷
    第五九頁），堪信被上訴人之上開主張為真實。
五、上訴人等雖抗辯：伊等自李聰田收受之上開款項，均係李聰
    田向伊等借款之利息，並非崇先高中之股東股息云云；惟查
    ：
（一）訴外人李聰田於刑事案件之偵查中供稱：「（其他股東到
      學校領股息時，情形如何？）我們每學期開董事會時，利
      用董事會發放給他們，董事是在開董事會時當場簽領，沒
      有來開會時，就請其他股東代為轉送支票或現金。大部分
      都是支票，偶爾是現金。學校先將錢轉到我私人帳戶，由
      我開私人的票給他們。很明確，他們都知道是支領股息。
      之前我確實有向甲○○借貸六百萬元，但後來我沒有錢還
      他，就以學校的股份四股給他，之前他自己投資三股，總
      共是七股，甲○○支領二百七十萬元確實是以股息支付。
      丙○○及乙○○二人確實分別支領股息五百七十二萬五千
      元及三百三十七萬五千元」等語明確（參見雲林地檢署九
      十二年度偵字第五三三八號偵查卷第宗第一一、八三、
      八七頁─另行影印附於本審卷第二五七頁、第二六三頁、
      第二六五頁）。
（二）上訴人丙○○、乙○○二人自陳其等借貸予李聰田之借款
      金額，分別為六百萬元及三百萬元，然依卷附「股息支領
      明細表」（參見本審卷第一八二頁至第一八九頁）所示，
      上訴人丙○○自八十二年九月間起，迄至八十七年二月間
      止，合計收受之金額高達共五百七十萬五千元，已接近其
      自陳借款本金六百萬元之總數。至於乙○○於上開期間內
      先後收取之款項高達三百三十七萬五千元，甚至超過其自
      陳之借款本金三百萬元。苟上開款項僅係償還借款利息而
      不包括借款本金，則換算其等之借款利率顯然超出民間借
      貸利率甚多，而與常情有違。此外上訴人丙○○、乙○○
      二人復未提出任何積極證據以資證明其等二人確與訴外人
      李聰田成立上開消費借貸契約，或乙○○代李聰田向第三
      人蔣沈玉華借款三百萬元之事實；上訴人丙○○、乙○○
      空言抗辯其等依序借款予訴外人李聰田六百萬元、三百萬
      元云云，均無足採。
（三）至於甲○○自陳貸與李聰田之款項為八百萬元云云，固據
      其提出由崇先高中董事長、秘書、總務主任、會計主任、
      出納等人用印之借據一紙為證（原審卷第六六之一頁）
      ；惟甲○○始則於刑事案件之偵查中供承：「我於八十三
      年、八十四年間擔任崇先高中家長會委員認識李聰田，當
      時李聰田陸續向我借款，共借款一千餘萬元，後來李聰田
      表示無力償還，要我以捐獻名義處理這些借款，並在八十
      四年間擔任股東，以股息名義償還我借款，陸續償還約二
      百七十萬元，但我實際上沒有出資任何金錢投資崇先高中
      。我確實有領取二百七十萬元，但不是股息，是李聰田要
      償還我借款，變相以此種方式還我金錢。」等語（參見雲
      林地檢署九十二年度他字第一一００號偵查卷第九五頁、
      九六頁─另行影印筆錄附於本審卷第二四四頁、第二四五
      頁）；其後於原審法院九十五年三月三日審理時，則提出
      支票影本四紙為證，並陳稱：「我確實有欠崇先高中六十
      萬元沒錯，至於六十萬元的款項應該是股利，之前我有向
      崇先高中陸續領取二百七十萬元，我是因為有捐助崇先高
      中三股，所以可以領二百七十萬元，後來因為崇先高中發
      生掏空弊案，所以之前有跟崇先高中領款的，都必須將領
      款的款項退回。但是因為崇先高中之前有透過董事長李聰
      田跟我借款七百四十萬元，所以兩者款項抵銷後，我不需
      要再還崇先高中錢。」等語（參見原審卷第四五頁反面
      、第四六頁至第四九頁）；嗣於九十五年三月二十日則再
      提出收據一紙為證，具狀抗辯：崇先高中於八十五年九月
      、十月間為充實學校教學資源，向伊借款八百萬元，伊將
      總額七百四十萬元之四紙支票及現金六十萬元交付崇先高
      中等語（參見原審卷第六一頁、第六六之一頁）；是上訴
      人甲○○就其貸與之對象究係訴外人李聰田或崇先高中？
      且出借金額若干？前後陳述不一，核與常情有違，已難盡
      信。
（四）綜參上開各情：
    (1)上訴人丙○○、乙○○、甲○○三人上開抗辯均與常情有
      違，要難盡信；參以其等三人所支領之款項均係崇先高中
      之股東股息者，並經訴外人李聰田於偵查中供證明確，已
      如上述；且有上訴人三人不爭執簽名真正之八十三學年度
      第二學期股息支領明細表、八十四學年度第一學期董事會
      會議名冊、八十五學年度第二學期股息支領明細表、八十
      六學年度第一、二學期股息支領明細表各一份附於偵查卷
      （參見上揭偵查卷第宗第七九至八六頁）可按；併上訴
      人丙○○、乙○○、甲○○三人其後已依序匯款一百零三
      萬元、五十萬元、二十萬元予崇先高中之事實以觀，苟上
      訴人丙○○、乙○○、甲○○所收受之款項，確係訴外人
      李聰田交付之借款利息，既與崇先高中無關，衡情，上訴
      人丙○○、乙○○、甲○○豈有匯款返還崇先高中之理？
    (2)其次，上訴人甲○○自陳：「我是因為有捐助崇先高中三
      股，所以可以領二百七十萬元」等語，核與訴外人李聰田
      於偵查中供述：「之前我確實有向甲○○借貸六百萬元，
      但後來我沒有錢還他，就以學校的股份四股給他；之前他
      自己投資三股，總共是七股。」等語並無違背。此外對照
      上訴人甲○○於偵查中亦自承：「李聰田陸續向我借款，
      後來李聰田表示無力償還，要我以捐獻名義處理這些借款
      。是李聰田要償還我借款，變相以此種方式還我金錢。」
      等語，亦與訴外人李聰田上開證述情節正相吻合；益見訴
      外人李聰田於偵查中供證之上開情節與實情相符，應堪採
      信；凡此，均足認上訴人甲○○於收受李聰田交付之二百
      七十萬元時，已知悉上開款項係李聰田以侵占崇先高中校
      款，並作為償付投資崇先高中資本之股東股息者至明。
    (3)上訴人丙○○、乙○○、甲○○等三人，自李聰田收受上
      揭款項時，確已知情係李聰田侵占崇先高中之校款後，違
      法分配予投資崇先高中資本之股東，作為股息之用者，既
      如上述；上訴人丙○○、乙○○、甲○○三人抗辯：其等
      所受之款項係李聰田償還個人借款利息云云，核係事後飾
      卸之詞，均無足採
六、上訴人丙○○、乙○○、甲○○再抗辯：伊等於檢察官偵查
    時並未自白認罪；且因受檢察官恫嚇，不得已而配合同意返
    還崇先高中款項云云；惟查：上訴人等三人因上揭犯行，經
    檢察官向雲林地院聲請以簡易判決處刑，由雲林地院斗六簡
    易庭以九十三年度簡字第一三四號判處丙○○、乙○○各有
    期徒刑一年，緩刑四年；判決甲○○有期徒刑八月，緩刑二
    年，上開刑事判決因上訴人丙○○、乙○○、甲○○等三人
    並未聲明不服而確定者，已如上述；本件檢察官於偵查終結
    後，就上訴人丙○○、乙○○、甲○○犯罪部分，聲請雲林
    地院以簡易判決處刑，併雲林地院論罪科刑時，並非完全依
    據上訴人丙○○、乙○○、甲○○三人在偵查時供述之偵查
    筆錄記載，作為認定其等犯罪事實之唯一依據者，此參卷附
    之聲請簡易判決處刑書及刑事簡易判決（參見本審卷第二六
    六頁至第二七二頁）自明。且苟上訴人三人確未與訴外人李
    聰田共同侵占崇先高中上揭校款，衡情，其等蒙受不白之冤
    ，豈有不力爭，以圖洗清冤曲之理？乃竟未此之為，抗辯：
    因刑事法院宣告其等緩刑云云，即輕易放棄平反冤曲機會，
    亦與常情有違，而難盡信。上訴人丙○○、乙○○、甲○○
    三人上開抗辯，亦難信採。
七、按因故意或過失，不法侵害他人權利者，負損害賠償責任，
    民法第一百八十四條第一項前段定有明文；查：訴外人李聰
    田原係崇先高中董事長，明知崇先高中係財團法人之私立學
    校，依私立學校法規定，董事長、董事均為無給職，且依崇
    先高中捐助章程規定，崇先高中所籌置或保管之財產除為學
    校支付外不得移作別用，竟與上訴人等人及其餘共犯，基於
    意圖為自己不法所有之犯意聯絡，未經董事會決議通過，亦
    未報請上級主管機關核准，自八十二年間起即連續多次假藉
    擴充校園等名義，由李聰田指示相關人員製作不實之支付憑
    證等帳務記載，而多次挪用該校註冊費、學雜費、住宿費、
    伙食費、課業輔導費等盈餘資金，並依名冊所載各股東持股
    數發放股息予知情股東及董事；其中上訴人丙○○先後共支
    領五百七十二萬五千元，乙○○先後共支領三百三十七萬五
    千元、甲○○先後共支領二百七十萬元；其後上訴人丙○○
    、乙○○、甲○○三人分別返還部分款項後，依序尚欠崇先
    高中之金額為四百六十九萬五千元、二百八十七萬五千元、
    二百五十萬元。上訴人三人因上開共同侵占崇先高中校款行
    為，涉犯共同行使業務登載不實文書罪及業務侵占罪嫌，應
    從一重以共同連續業務侵占罪處斷；經檢察官聲請以簡易判
    決處刑，而由雲林地院斗六簡易庭於九十三年七月十二日，
    以九十三年度簡字第一三四號判處丙○○、乙○○各有期徒
    刑一年，緩刑四年；判決甲○○有期徒八月，緩刑二年，均
    已確定者，已如上述。是上訴人三人分別與訴外人李聰田共
    同故意不法侵害崇先高中之權利，依首開說明，自應就所欠
    上開金額，各與訴外人李聰田同負損害賠償責任。其次，上
    訴人丙○○、乙○○、甲○○三人共同侵占崇先高中所有如
    上金額，為無法律上之正當原因而受有利益，致崇先高中受
    有損害，並應依民法第一百七十九條規定，負返還不當得利
    之責。易言之，崇先高中因上訴人丙○○、乙○○、甲○○
    三人分別與訴外人李聰田之上開共同故意侵權行為，得本於
    損害賠償請求權及不當得利返還請求權，請求上訴人丙○○
    、乙○○、甲○○三人依序給付四百六十九萬五千元、二百
    八十七萬五千元、二百五十萬元。
八、上訴人三人另抗辯：第三人崇先高中對於上訴人丙○○、乙
    ○○、甲○○等三人之侵權行為損害賠償請求權，業經罹於
    時效而消滅云云；惟按因侵權行為所生之損害賠償請求權，
    自請求權人知有損害及賠償義務人時起，二年間不行使而消
    滅，自有侵權行為時起，逾十年者亦同，民法第一百九十七
    條第一項定有明文。至按時效完成後，債務人得拒絕給付，
    民法第一百四十四條第一項亦有明文；是消滅時效完成之效
    力，不過發生拒絕給付之抗辯權，並非使請求權當然消滅，
    此經最高法院著有二十九年上字第一一九五號判例可資參照
    。準此，我國立法例關於時效制度，係採抗辯權發生主義，
    亦即債權於時效完成後，僅債務人於債權人請求時，得拒絕
    給付而已，至於債權本身並不因此而消滅。本件上訴人丙○
    ○、乙○○、甲○○三人因分別與訴外人李聰田共同不法侵
    占崇先高中校款之行為，經檢察官於九十三年三月十一日聲
    請法院簡易判決處刑時，固堪認第三人崇先高中經由檢察官
    簡易處刑聲請書之記載，已知悉上訴人三人係本件侵權行為
    之賠償義務人及其所受損害之事實；然崇先高中於九十三年
    八月五日經教育部中部辦公室函准核備訴外人黃志誠擔任第
    一屆董事長，任期至九十六年三月十一日止者，有卷附之教
    育部中部辦公室書函（原審卷第一五三頁）可參。是檢察
    官對於上訴人三人聲請簡易判決處刑時，斯時崇先高中之法
    定代理人即董事長仍為訴外人李聰田，然李聰田與上訴人三
    人同為侵占崇先高中校款之刑事共犯，則崇先高中是否已得
    行使對於李聰田及上訴人三人之損害賠償請求權？並非無疑
    。且縱認仍應自斯時起算本件侵權行為損害賠償請求權之消
    滅時效，惟依上開說明，請求權消滅時效完成之效力，不過
    發生上訴人等得拒絕給付之抗辯權而已，惟損害賠償債權並
    未消滅。至於本件經法院判決確認崇先高中之債權存在後，
    上訴人等在被上訴人聲請強制執行時，是否仍得拒絕給付，
    則屬於另一法律問題，要難因此認為本件侵權行為損害賠償
    債權，因債務人得為拒絕給付之抗辯，即認為並無確認債權
    存在之法律上利益。上訴人等三人上開抗辯，亦為無理由。
九、上訴人三人又抗辯：崇先高中因清償債務而給付上訴人三人
    上開款項時，明知並無給付義務仍為給付，依民法第一百八
    十條第三款規定，不得請求返還不當得利云云；惟查：上訴
    人丙○○、乙○○、甲○○等三人係與訴外人李聰田基於共
    同意圖為自己不法所有之犯意聯絡，共同侵占崇先高中之校
    款者，已如上述；上訴人丙○○、乙○○、甲○○三人所受
    領之上開款項，既非基於崇先高中為清償債務而為給付之意
    思，核與民法第一百八十條第三款情形有間，上訴人等三人
    之上開抗辯，同無足採。
十、上訴人甲○○復抗辯：其對於崇先高中並有八百萬元借款債
    權，經與崇先高中對伊之損害請求權及不當得利返還請求權
    為抵銷後，崇先高中對伊之上開債權亦不存在云云；惟按因
    故意侵權行為而負擔之債，其債務人不得主張抵銷，民法第
    三百三十九條定有明文；查：姑且不論上訴人甲○○是否對
    於崇先高中確有八百萬元之借款債權，然上訴人甲○○因與
    訴外人李聰田故意共同不法侵占崇先高中之應收款項，對於
    崇先高中應負返還不當得利義務；此項返還義務係由上訴人
    甲○○之故意侵權行為而負之債務，依上開說明，自不得向
    崇先高中主張抵銷。上訴人甲○○之上開抵銷抗辯，亦為無
    理由。
十一、綜上，第三人崇先高中因上訴人丙○○、乙○○、甲○○三
    人，分別與訴外人李聰田共同侵占校款之故意不法侵權行為
    ，得本於損害賠償請求權及不當得利返還請求權，請求上訴
    人丙○○、乙○○、甲○○三人依序給付四百六十九萬五千
    元、二百八十七萬五千元、二百五十萬元。被上訴人主張崇
    先高中積欠其金錢債務，經其聲請執行法院就崇先高中對於
    上訴人三人上揭損害賠償請求及不當得利返還請求之金錢債
    權，在上訴人丙○○七萬元、乙○○五萬元、甲○○六十萬
    元範圍內，為強制執行時，因上訴人三人對於執行命令向執
    行法院聲明異議，致其債權無法受償，其私法上地位有受侵
    害之虞，而有即受確認判決之法律上利益者，於法並無不合
    。被上訴人提起本訴請求確認崇先高中之債權，既在崇先高
    中本於不當得利及損害賠償請求權得請求之範圍，則被上訴
    人求為命確認第三人崇先高中對於上訴人丙○○、乙○○、
    甲○○各有七萬元、五萬元、六十萬元之債權存在之判決，
    洵屬有據，應予准許。原審為上訴人丙○○、乙○○、甲○
    ○三人敗訴之判決，於法並無不合，上訴意旨猶執前詞，指
    摘原判決不當，求予廢棄改判，為無理由，均應予駁回其等
    三人之上訴。
十二、本件事證已臻明確，兩造其餘攻擊、防禦方法之論述，與本
    件判決結果並無影響，爰不一一論述，併此明。
十三、據上論結，本件上訴為無理由，依民事訴訟法第四百四十九
    條第一項、第七十八條、第八十五條第一項但書，判決如主
    文。
中    華    民    國    97    年    9    月    16     日
                  民事第三庭    審判長法  官  陳  光  秀
                                      法  官  曾  平  杉
                                      法  官  李  文  賢
上為正本係照原本作成。
本件不得上訴。
中    華    民    國    97    年    9    月    17     日
                                      書記官  劉  清  洪


司法院資訊處製作；財團法人民間司法改革基金會備份。
